---
title: "Projeto de Restauracion de Ecosistemas TESTE"
author: "Toa Quindi"
date: "`r Sys.Date()`"
output:
  html_document:
    df_print: paged
    toc: true # Ativa o sumário (Table of Contents)
    toc_depth: 3 # Define até qual nível de cabeçalho o sumário deve ir (e.g., ###)
    number_sections: true # Ativa a numeração automática das seções (e.g., 1, 1.1, 1.1.1)
  pdf_document:
    toc: true
    toc_depth: 3
    number_sections: true
  word_document:
    toc: true
    toc_depth: 3
    number_sections: true    
---

```{r setup, include=FALSE}
knitr::opts_chunk$set(echo = TRUE, message = F, warning = F)
## message e warning desligado nos chunks
```

# Introdución

Proyecto desarrollado para el modulo Fluxo de trabalho reproductivel em R, dictado por el professor Diogo Rocha y Hernani Ramos aplicado a un contexto de restauracion de ecosistema en la region sierra sur de Ecuador.

## Objetivo general

Criar uma estructura de trabalho de base para pesquisa de restauraçao de ecossitemas aplicado en la áreas protegidas de la sierra sur de Equador.
 
### Objetivos especificos

Elaborar con calma.

## Tarefas do trabalho

- Criar repositorio em Github (ok)
- Criar planilha con dados simulados (excel) (ok)
- Criar planilha con dados simulados (Google sheets) (ok)
- Criar dados históticos simulados del año 2000 (  )
- Conectar la planilha de datos con Github (ok)
- Conectar repositorio e planilha com Rstudio (ok)
- Criar relatorio Rmarkdown (ok) 
- Checar impressao de relatorio em html (ok)
- Instalar MacTeX on macOS - https://tug.org/mactex/ (  )
- Checar impressao de relatorio em pdf (  )
- Checar impressao de relatorio em word (ok)
- Fazer sumario estadistico de dados (ok)
- Organizar scripts (  )
> Criar um mapa de area de estudo pacote Terra
> Criar tabelas
> Criar graficos como pacote ggpplot2

## Instalacion de pacotes
- instalar MacTex
```{r pacotes}
# instalacion y abrir pacotes
# install.packages(terra)
# install.packages(ggplot2)
# install.packages(dplyr)
# tinytex::install_tinytex() #Para windows 
# install.packages(MacTex) #Para mac instalar
library(terra)
library(ggplot2)
library(dplyr)
```

## Conectar repositorio de dados 

<url reposistorio de disclipina>
<url reposistorio do projeto>
<url planilha>

```{r conexion}
## scrip para conexion con repositorio de dados
```

## Sumario estadistico

```{r summario}
#script para visualizacion de dados
#summary(datos)
```

## Area de estudo 
- Fazer figura 1 com mapa de Equador
- Considerar pacote Terra, GGMAP, GGPLOT2
- Incluir Norte, escala, Shp de pais, region y 2 areas de estudio

```{r mapa1}
# script para crear mapa com Terra 
# escala nacional
```

- Fazer figura 2 com mapa regional, cambiar escala
- Considerar pacote Terra, GGMAP, GGPLOT2
- Incluir Norte, escala, Shp de region, provincias y 2 areas de estudio
- Incluir os 2 grids (100 x 100 m)
- Incluir coordenadas dos centroides de los grids

```{r mapa2}
# script para crear mapa com Terra
# escala regional
```

#Extraer coordenadas
-Extraer coordenadas limites max, min de cada area

```{r limites}
#extraer coordenadas limites
```

-Extraer coordenadas centroides

```{r centroides}
#generar coodenadas de centroides
```

## Tabelas

```{r tabelas}
# elabora scripts para tabelas
```

## Analisis

```{r analisis}
#elaborar scripts
```

## Graficos

```{r graficos}
#elaborar scripts para graficos com ggplot2
#elaborar boxplot com ggplot entre ano e cantidades de arbustos
#Agrupar graficos temporales de las areas sin y con manejo
#Criar mapas con serie histórica de evolucion desde el 2000 hasta 20 años de monitoreo de restauración.
```

## Tarefas pendientes

- Definir coorientadores para teses (1 o 2)
- Contactar con colaboradores de Ecuador URG!!
- Elaborar planes de accion dependiendo del score





